【裁判字號】    98,訴,2234
【裁判日期】    991224
【裁判案由】    給付貨款
【裁判全文】
臺灣桃園地方法院民事判決              98年度訴字第2234號
原      告  中壢美亞建材有限公司
法定代理人  陳金桂
訴訟代理人  彭彥煥
被      告  皓建設有限公司
法定代理人  光漢
訴訟代理人  沈朝標律師
上列當事人間請求給付貨款事件，於民國99年11月26日言詞辯論
終結，本院判決如下：
    主      文
原告之訴及假執行之聲請均駁回。
訴訟費用由原告負擔。
    事實及理由
一、原告主張略以：
  (一)緣被告前因承攬工程之需，陸續向原告購買磁磚建材，其貨
    款總額計新台幣（下同）823 萬0210元（證一），嗣被告雖
    曾給付部分貨款予原告，惟經結算被告尚欠原告158 萬1910
    元之貨款（惟依原告於本件審理中之民國99年03月24日所提
    重新整理之貨款明細及單據，尚欠貨款金額為125 萬2558元
    ，見本院卷第57至58頁），且屢經催討仍未獲付款，爰基於
    買賣之法律關係提起本件訴訟，請求被告給付貨款。
  (二)被告雖稱原告所交付之產品即進口瓷質拋光磚（規格60﹡60
    ）品質有瑕疵，惟依雙方95年06月01日所簽之訂貨合約書（
    下稱系爭合約）第12條約定：「買方對所訂之一級品，若有
    品質爭議，賣方應立即處理，雙方並同意以CNS 國家標準為
    判定依據…」。經本院送鑑定之結果，並無證據足認原告所
    交付之產品有瑕疵，是被告之抗辯並無理由。
  (三)聲明：1.被告應給付原告158萬1910元，及自起訴狀繕本送
    達翌日起至清償日止，按年息5 ％計算之利息。願供擔保請
    准宣告假執行。
二、被告抗辯略以：
  (一)按當事人主張之事實，於準備書狀內或言詞辯論時或在受命
    法官、受託法官前自認，無庸舉證。民事訴訟法第279 條第
    1 項定有明文。又民法第127 條第8 款規定，商人所供給之
    商品及產物之代價，其請求權因2 年不行使而消滅。本件依
    原告所提兩造於95年06月01日簽訂之合約書，再依原告所提
    客戶收款明細表編號1-12部份（被告否認其真正，姑且假設
    縱有該部分之交易）均已逾2 年之請求權時效，此部分事實
    原告於99年03月24日開庭時法官問：「時效部分原告不爭執
    ，則無法請求？」，原告訴訟代理人答：是。足證本件請求
    權因時效完成而消滅，被告自得拒絕給付。
  (二)另原告所提客戶收款明細表編號13、97年3 月份、金額4760
    元及編號14、97年4 月份金額9016元部分，原告至今未提證
    據訂貨單及送貨單，以實其說，其主張自不足採。
  (三)依系爭合約第7 條付款辦法約定：每月結開立60天期票。貨
    款依實際交貨數重核計，賣方於每月5日前檢附單據請款，
    買方於每月10日為付款日等語。足證兩造系爭合約並無保留
    款之約定，原告主張兩造有約定保留款並非事實，是其請求
    權時效應依契約第7 條於交貨後開始計算，況原告先前對其
    請求權已罹於時效而消滅一節亦不爭執。
  (四)本件原告向被告請求給付貨款計158 萬1910元，並以原證一
    為據。然原告僅以原證一泛指被告積欠原告上開貨款，並未
    說明其憑據，且原證一部分估價單並非被告公司，而係豐芝
    園建設有限公司，被告特予否認尚有積欠貨款之事實。
  (五)本件原告所提供之商品，於施工時尚有許多瑕疵，除有現場
    照片可證外，另證人謝清智於99年07月07日證稱「據我所知
    ，是在鋪設完二、三個月後就有凸起、爆開的問題，並不是
    鋪完半年、一年才產生問題，要不然貨款早就領完了，不會
    有領不到的問題」等語，足證原告交付之產品確實有瑕疵，
    並造成被告所受之損失，損失合計高達257 萬1012元（被證
    二），是被告未付款並非因保留款之約定，被告就瑕疵損害
    部分並主張抵銷，故原告實無本件請求之權利。
  (六)聲明：1.原告之訴及假執行聲請均駁回。2.如受不利判決，
    願供擔保請准宣告免為假執行。
三、本院之判斷：
  (一)原告主張：被告前因承攬工程之需，陸續向原告購買磁磚建
    材，兩造於95年06月01日並簽有系爭合約等情，業據提出系
    爭合約1 份在卷為憑（本院卷第98至100 頁），復為被告所
    不爭執，足信為真。
  (二)原告另主張：被告尚積欠原告貨款計158 萬1910元，其中並
    包含1 成之保留款等語，業為被告所否認，並以前詞置辯。
    查：
  1.按當事人主張有利於己之事實者，就其事實有舉證之責任。
    民事訴訟法第277 條前段定有明文。本件原告主張：原告尚
    有積欠貨款及雙方有保留款之約定等情，均為被告所否認，
    則原告就上開對其有利之事實，應自負舉證之責。
  2.依系爭合約第7 條「付款辦法」乃約明：「每月結，開立60
    天期票」，「貨款依實際交貨數重核計，賣方於每月5 日前
    檢附單據請款，買方於每月10日為付款日，…」（見本院卷
    第99至100 頁），此外，並無關於保留款之約定。
  3.原告雖稱：兩造契約原先並無保留款之約定，然因有發生例
    如被告超訂貨品，導致需要銷退，但原告又已經請款的情形
    ，所以原告事後才跟被告在口頭上約定保留款，保留款要承
    擔磁磚是否為一級品或沒有問題，或承擔有磁磚有餘料要退
    回的金額，當初約定保留款為月結金額的一成即10％等語，
    惟觀諸原告所提出之客戶銷貨對帳單、應收帳款對帳單等，
    雖有部分對帳單在「本期銷退金額」欄位載有金額（如本院
    卷第59、62、67頁等），惟仍無保留款之記載。經本院另詢
    以「是否有原告所開立發票及被告付款支票可供比對證明（
    保留款）？」，惟原告亦表示：有發票，付款支票也有，但
    付款期日不定，以第一期而言，被告應付314 萬3732元，但
    被告只有付200 萬元，因為被告付款一直不正常等語（見本
    院99年11月26日言詞辯論筆錄），是本院亦無從自「原告之
    發票請款金額」與「被告之實際付款金額」兩相比對以判斷
    兩造究竟有無約定保留款10％之事實。再者，原告所提出之
    其中一張應收帳款對帳單（本院卷第97頁）雖有手寫記載「
    請開出保留款」等字句，惟原告自陳：上開字句是原告公司
    法定代理人陳金桂寫的，註明「請開出保留款」的意思是原
    告請被告開支票把保留款付給原告等語（見本院99年11月26
    日言詞辯論筆錄），則上開文字係原告單方所寫，仍難逕認
    兩造有保留款之約定。況依原告所提出之前述各張客戶銷貨
    對帳單、應收帳款對帳單等，於「上期未收金額」欄位均記
    載金額為「0 」（見本院卷第59至97頁），是仍難認定兩造
    有保留款之約定。
  4.再依系爭合約第7 條「付款辦法」之約定，兩造貨款乃「每
    月結，開立60天期票」、「賣方於每月5 日前檢附單據請款
    ，買方於每月10日為付款日」，則原告就每期貨款應至遲於
    次月即可請求，其請求權時效應即行起算。按「消滅時效，
    自請求權可行使時起算」，「時效完成後，債務人得拒絕給
    付」，民法第128 條前段、第144 條第1 項分別定有明文。
    觀諸原告所提之相關對帳單，可知其所請求貨款之收款月份
    係自95年07月起至97年04月止；依民法第127 條第8 款規定
    ，原告之貨款請求權時效應為2 年，而原告係於98年12月16
    日提起本件訴訟（參起訴狀之本院收狀日期戳印），則96年
    12月以前之貨款請求權依法已罹於時效，是被告所為時效抗
    辯應屬有據而得拒絕給付，從而，原告請求被告給付96年12
    月以前之貨款部分，即屬無據。
  5.關於96年12月以後之貨款，依原告整理之貨款明細，可知僅
    餘97年03月、04月之貨款分別為4760元、9016元（見本院卷
    第58頁）。對此，被告抗辯稱：因原告給付之貨品磁磚有瑕
    疵，故不同意給付貨款等語，並提出磁磚鋪設後有隆起或爆
    裂之現場相片多紙為憑，及請求傳喚證人謝清智到庭說明。
    按依前開舉證責任分配之原則，原告就其主張所交付之貨品
    並無瑕疵之事實，應自負舉證之責。查：
    (1)經本院將原告所提出之磁磚（據原告稱係當初送貨給被告
      之磁磚之同批庫存品）及被告所提出已鋪設在工地而挖起
      之磁磚（據被告稱原告所送來之磁磚當初已全數鋪設完畢
      後才陸續發生問題，故已無未鋪設之樣品），分別送請經
      濟部標準檢驗局新竹分局鑑定是否符合系爭合約第12條所
      約定之品質（「雙方同意以CNS 國家標準為判定依據」）
      ，其鑑定結果略以：依CNS 14909 方法試驗，原告提出之
      磁磚符合各項試驗規格，至被告提出之磁磚，吸水率之試
      驗結果為0.2 ％（依試驗規格應為0.1 ％以下），惟因被
      告之樣品沾黏凝土，影響試驗結果，故其試驗數據僅供參
      酌；此外，兩造分別提供之樣品，其樣品產地標示不同（
      原告磁磚背面標示產地為越南，被告磁磚背面標示產地為
      印尼）等語，有該局函文1 份、試驗報告2 份及相片多紙
      可憑（見本院卷第151 至16 2頁，其中關於兩造樣品之產
      地標示相片附於第158 、15 9頁）。據上，原告所提供之
      磁磚產品雖經鑑定符合標準，惟與被告自現場所挖起磁磚
      之產地標示卻有不同，是尚難認原告此次送驗之產品與當
      初送貨給被告而發生問題之磁磚係相同產品，故上開鑑定
      結果尚無從證明原告當初提供給被告之產品確無瑕疵。
    (2)證人謝清智到庭證稱略以：我從事土木工程，屬監工人員
      ，當初因被告反應原告的磁磚有問題，兩造曾找我到工地
      現場去看，現場的地磚沒有辦法黏在地上，腳踏在地磚上
      會覺得不扎實，現場磁磚確實有凸起、爆開的情形，但我
      不是這方面的專業，不知道其原因為何，現場磁磚均已鋪
      設完畢，但磁磚在鋪的時候只能看出有沒有龜裂、缺角的
      狀況，一般慣例，鋪磁磚的師傅若看到上述狀況就不會鋪
      下去，所以並不是能鋪下去的磁磚就表示沒問題等語（見
      本院99年07月07日言詞辯論筆錄），按證人之前開證詞僅
      能證明原告所提供之磁磚於鋪設後在現場確實發生問題，
      但仍無法說明其原因為何。
    (3)據上，原告並無法證明其所交付之貨品確無瑕疵，而現場
      之磁磚於鋪設後確實發生前述諸多問題，從而，被告以此
      抗辯而拒不付款，尚非無據，是原告之此部分請求，亦難
      認屬有據。
  (三)綜上所述，原告主張被告尚欠貨款158 萬1910元一節，難認
    有據，是原告請求被告給付前開貨款158 萬1910元，及自起
    訴狀繕本送達翌日起至清償日止按年息5 ％計算之法定遲延
    利息，為無理由，應予駁回。又其假執行之聲請，因訴遭駁
    回而失所附麗，應併予駁回。
四、結論：原告之訴為無理由，依民事訴訟法第78條，判決如主
    文。
中    華    民    國    99    年    12    月    24    日
                        民事第三庭    法  官  周玉
以上正本係照原本作成
如對本判決上訴，須於判決送達後20日內向本院提出上訴狀。
如委任律師提起上訴者，應一併繳納上訴審裁判費。
中    華    民    國    99    年    12    月    27    日
                                      書記官  楊郁馨

司法院資訊處製作；財團法人民間司法改革基金會備份。
